臺灣嘉義地方法院刑事判決　　　　　　　　96年度訴字第30號
公　訴　人　臺灣嘉義地方法院檢察署檢察官
被　　　告　乙○○
上列被告因違反毒品危害防制條例案件，經檢察官提起公訴（95
年度毒偵字第1062號），本院判決如下：
    主  文
乙○○轉讓第二級毒品，累犯，處有期徒刑捌月；又施用第二級
毒品，累犯，處有期徒刑伍月，扣案甲基安非他命壹包（淨重零
點零柒陸玖公克，取零點零貳貳伍公克驗析用罄，餘零點零伍肆
肆公克）沒收銷燬之；前開毒品之外包裝壹個、玻璃球管陸支、
斜削吸管壹支、夾鏈袋貳個及水煙斗吸食器壹組，均沒收。應執
行有期徒刑壹年，扣案甲基安非他命壹包（淨重零點零柒陸玖公
克，取零點零貳貳伍公克驗析用罄，餘零點零伍肆肆公克）沒收
銷燬之；前開毒品之外包裝壹個、玻璃球管陸支、斜削吸管壹支
、夾鏈袋貳個及水煙斗吸食器壹組，均沒收。
    事  實
一、乙○○前因施用毒品案件，經本院以90年度毒聲字第135 號
    裁定送觀察、勒戒後，認無繼續施用毒品之傾向（民國91年
    11 月25日執行完畢出所），業經臺灣嘉義地方法院檢察署
    檢察官於91年11月25日，以91年度毒偵字第967號（起訴書
    誤載為90年度毒偵字第94號）不起訴處分確定。復因傷害案
    件，於91年4月16日（起訴書誤載為91年5月17日）經本院以
    90年度訴字第293號判決判處有期徒刑4月確定（確定日期為
    91年5月17日），繼於91年10月12日執行完畢。猶不知悔改
    ，而有以下犯行：
(一)、乙○○明知甲基安非他命為毒品危害防制條例列管之第二級
    毒品，不得施用，仍基於施用第二級毒品甲基安非他命之犯
    意，自95年7月19日22時30分許起至95年9月5日上午7時許止
    ，以4至5日施用1次之頻率，在嘉義縣義竹鄉新店村新店68
    之23號住處，以將甲基安非他命放在吸食器內加熱使成煙霧
    再用嘴或鼻吸用之方式，反覆施用第二級毒品甲基安非他命
    多次。
(二)、乙○○明知甲基安非他命為毒品危害防制條例列管之第二級
    毒品，不得轉讓，仍基於轉讓第二級毒品甲基安非他命之犯
    意，於95年9月5日上午7時許，在上揭嘉義縣義竹鄉新店村
    新店68之23號住處，以無償方式轉讓甲基安非他命予其弟甲
    ○○1次，以供其施用。
二、嗣於95年9月5日14時30分許，經警持本院核發之95年度聲搜
    字第870號搜索票在乙○○上揭住所執行搜索，當場扣得乙
    ○○施用毒品所用之甲基安非他命1包（含袋重0.2公克，淨
    重0.0769公克，取樣0.0225公克【已鑑所用罄】，餘0.0544
    公克）、玻璃球管6支、斜削吸管1支、夾鏈袋2只及水煙斗
    吸食器1組等物，經採集尿液送驗後，其尿液檢驗結果呈甲
    基安非他命陽性反應。
三、案經嘉義縣警察局移送臺灣嘉義地方法院檢察署檢察官偵查
    起訴。
    理  由
一、證據能力部分：
(一)、按被告以外之人於審判外之言詞或書面陳述，除法律有規定
    者外，不得作為證據。被告以外之人於審判外之陳述，雖不
    符前4條之規定，而經當事人於審判程序同意作為證據，法
    院審酌該言詞陳述或書面陳述作成時之情況，認為適當者，
    亦得為證據。當事人、代理人或辯護人於法院調查證據時，
    知有第159條第1項不得為證據之情形，而未於言詞辯論終結
    前聲明異議者，視為有前項之同意。刑事訴訟法第159條第1
    項、第159條之5分別定有明文。查被告對於證人甲○○於警
    詢時之審判外陳述，及案外人洪國欽搜索筆錄，於本院審理
    時對於證據能力並無異議（本院卷第54頁、56頁），前述證
    據復無證明力明顯過低或該證據係違反取得之情，以之為證
    據使用並無不適當之情，且本院審理時已傳訊證人甲○○，
    並賦予被告反對詰問之機會，無礙於被告之詰問權，本院認
    為前開傳聞證據合於刑事訴訟法第159條之5第2項、第1項規
    定，因而具備證據能力，合先敘明。
(二)、按證人應命具結（除非有未滿16歲時或因精神障礙，不解具
    結意義及效果之情形），又證人依法應具結而未具結者，其
    證言，不得作為證據，刑事訴訟法第186條第1項、第158條
    之3分別定有明文。查證人甲○○於檢察官偵訊時（95年9月
    5日），經檢察官命以證人身分作證（偵卷第17頁、18頁）
    ，證人甲○○該時已年滿16歲（查證人甲○○為72年3月2日
    生），且無因精神障礙，不解具結意義及效果之情形，應依
    法具結以擔保其證言，係據實陳述，然經本院翻閱全卷，並
    無證人甲○○之結文。是證人甲○○於偵查中之證詞，不合
    於刑事訴訟法第186條第1項之法定程式要件，難認係合法之
    證據資料，依證據絕對排除法則，當然無證據能力，而不得
    作為證據，亦不得因當事人於審判程序時未表示異議，逕認
    該未經具結之證言，亦得作為證據（最高法院94年度台上字
    第3277號判決參照）。
(三)、卷附通訊監察譯文表，係警方依臺灣嘉義地方法院檢察署檢
    察官依法核發通訊監察書執行通訊監察轉譯所得之證據，並
    無違法取證之瑕疵，尚無證據排除法則之適用。且被告於本
    院審理時亦不爭執卷附通訊監察譯文之證據能力，並表示該
    通訊監察譯文，確係伊與對方通話之內容無訛（本院卷第55
    頁），可見並無轉譯失真之情，本院自得採為論罪依據。
二、認定犯罪事實所憑之證據及其認定之理由：
(甲)、施用第二級毒品部分：
(一)、被告乙○○對於伊有於前揭時、地，多次施用第二級毒品甲
    基安非他命之事實，業據其於警詢、偵查及本院審理時自承
    不諱（見警卷第4頁、偵卷第12頁、本院卷第46頁、57頁）
    。
(二)、被告於95年9月5日經警對其採集尿液送請高雄市立凱旋醫院
    以「酵素免疫法」及「氣相層析質譜儀法」檢驗結果，呈甲
    基安非他命陽性反應等情，此有上開醫院95年9月15日濫用
    藥物尿液檢驗報告1份、代號與真實姓名對照表各1紙在卷足
    稽（見偵卷第21頁、警卷第28頁）
(三)、並有甲基安非他命1包（淨重0.0769公克，取樣0.0225公克
    驗析用罄，餘0.0544公克）、玻璃球管6支、斜削吸管1支、
    夾鏈袋2只及水煙斗吸食器1組等物扣案可資佐證。
(四)、扣案結晶物品乙小包，經送請憲兵司令部刑事鑑識中心鑑定
    結果，確含第二級毒品甲基安非他命成分（淨重0.0769公克
    ，取樣0.0225克驗析用罄，餘0.0544公克）等情，有上開鑑
    識中心96年1月30日安鑑字第0960000150號鑑定書1紙附卷可
    參（見本院卷第21頁）。
(五)、被告坦承使用0000000000、000000000號電話，撥打00000
    00000號行動電話，向綽號「大仔」、「黑仔」之成年男子
    購買毒品，卷附通訊監察譯文為其通話內容（見偵卷第13
    頁、本院卷第55頁）。可見，被告若無施用毒品之目的，則
    伊何須費資購買毒品。
(六)、觀諸95年7月19日、24日、25日之通訊監察譯文（見警卷第
    18-21頁），均有被告購買毒品之對話內容。因此，被告供
    承伊有施用毒品，應屬信而有徵。
(七)、被告前因施用毒品案件，經本院以90年度毒聲字第135號裁
    定送觀察、勒戒後，認無繼續施用毒品之傾向（91年11月25
    日出所），嗣經臺灣嘉義地方法院檢察署檢察官於91年11
    月25日，以91年度毒偵字第967號不起訴處分確定乙節，亦
    有臺灣高等法院被告前案紀錄表1紙在卷足憑（本院卷第5頁
    ），足見，被告係於觀察勒戒執行完畢釋放後，5年內再犯
    毒品危害防制條例第10條之罪。
(八)、綜上，被告之自白，核與事實相符，其施用第二級毒品甲基
    安非他命之犯行，應堪採信。
(乙)、轉讓第二級毒品部分：
(一)、訊據被告乙○○對於伊有於前揭時、地，轉讓第二級毒品予
    其弟甲○○之犯行，業於偵訊時坦承不諱（見偵卷第12頁、
    14 頁）。
(二)、證人甲○○於警詢及本院審理時證稱：我因為95年8月間出
    車禍，情緒不穩定，95年9月5日我看到被告房間內有毒品，
    被告就拿給我施用，因為是親兄弟所以沒有向我收錢等語（
    見本院卷第52-54頁、警卷第9頁）。
(三)、被告於本院審理時翻異前詞，改辯稱：我在睡覺時，甲○○
    自己拿毒品去施用，不是我轉讓給他云云（見本院卷第46
    頁）；然查：
１、被告於本院準備程序時先辯稱：我因為施用毒品被弟弟看到
    ，他說如果不給他用要告訴奶奶，所以我才讓他拿去施用云
    云（見本院卷第15頁）；旋又改稱，我出去外面．我弟弟自
    己偷拿去施用云云（見本院卷第15頁），嗣於本院96年4月
    17日審理時又翻稱，是因為我睡覺時，我弟弟自己拿去施用
    的（本院卷第46頁、49頁）。足見，被告對於其弟即證人甲
    ○○如何取得毒品之原因，前後供述反覆不一，令人存疑。
２、被告於警詢時供稱：與證人甲○○共同持有、共同施用毒品
    等語（詳警卷第2-3頁）；於本院審理時卻改稱：我是95年9
    月5日被警方查獲後，聽弟弟甲○○轉述，才知道他也有在
    吸毒云云（見本院卷第48頁），若被告係本案查獲後才獲悉
    其弟甲○○有施用毒品，如何可能在警詢中供稱與弟弟一同
    施用、持有毒品？
３、被告另辯稱，在警詢時供承與弟弟甲○○共同施用毒品是因
    為那時剛用毒品，頭昏昏的，無法正確作答云云（見本院卷
    第48頁）；然而，被告於警詢時明確供出使用之行動電話為
    0000000000號、家用電話為00-0000000號，購買毒品時撥打
    對方手機門號為0000000000號，與其在本院審理時供稱之號
    碼相符（見警卷第3-4頁、本院卷第48頁），可見被告當時
    之認知及反應能力應無問題。其抗辯因為剛剛施用毒品，警
    詢時頭昏，不知道自己說什麼云云，難信為真實。
４、被告與證人甲○○乃份屬親兄弟關係，且現又同住一起，父
    母都已亡故，家中僅有被告與證人甲○○2人，業據被告供
    承在卷（本院卷第47頁、第58頁），且於本院96年3月6日行
    準備程序時，證人甲○○並有陪同被告到庭（本院卷第31
    頁），可見，證人甲○○亦甚為關心被告被訴之案情，是基
    於其2人間之手足至親關係，證人甲○○何須編飾不實之詞
    ，以構陷指攀自己之親兄長？準此以觀，證人甲○○之證詞
    ，應具有憑信性。
(四)、綜上所述，被告於本院準備程序及審理時，始翻異前供，否
    認轉讓第二級毒品之事實，實難採信，基於前述之證據，被
    告轉讓毒品犯行，應堪認定。
三、論罪科刑：
(一)、按甲基安非他命屬毒品危害防制條例第2條第2項第2款所規
    定之第二級毒品，故核被告乙○○所為，就犯罪事實一(一)部
    分係犯毒品危害防制條例第10條第2項之施用第二級毒品罪
    、就犯罪事實一(二)部分係犯同法第8條第2項之轉讓第二級毒
    品罪。
(二)、被告自95年7月19日22時30分許起至95年9月5日上午7時許多
    次施用毒品之行為，學理上稱之為「集合犯」，應屬於行為
    單數（構成要件之一行為），應僅論以一罪，理由如下：
１、按刑事法若干犯罪行為態樣，本質上原具有反覆、延續實行
    之特徵，立法時既予特別歸類，定為犯罪構成要件之行為要
    素，則行為人基於概括之犯意，在密切接近之一定時、地持
    續實行之複次行為，倘依社會通念，於客觀上認為符合一個
    反覆、延續性之行為觀念者，於刑法評價上，即應僅成立一
    罪。學理上所稱「集合犯」之職業性、營業性或收集性等具
    有重複特質之犯罪均屬之，例如經營、從事業務、收集、販
    賣、製造、散佈等行為概念者是，最高法院95年度台上字第
    1079號判決闡釋甚詳。
２、毒品危害防制條例所稱之毒品，指具有成癮性、濫用性及對
    社會危害性之麻醉藥品與其製品及影響精神物質與其製品，
    此觀該條例第2條第1項規定甚明，足見立法者在毒品危害防
    制條例立法時，即對於施用毒品行為，因毒品本質上之成癮
    性，而行為人施用後易有反覆、延續施用之特徵有所認知，
    ；參以施用毒品者於一定時、地持續實行之數次施用毒品行
    為，亦屬施用毒品者行為模式之常態，揆諸上開說明，即符
    合立法者已將本質上具有反覆、延續實行之特徵予以特別歸
    類而定為犯罪構成要件之行為要素，且依社會通念於客觀上
    認為符合一個反覆、延續性之行為觀念者，應即成立「集合
    犯」之概念特徵。
３、況且，自立法理由來看，刪除刑法第56條之立法理由第4點
    亦載明：至連續犯之規定廢除後，對於部分習慣犯，例如竊
    盜、「吸毒」等犯罪，是否會因數罪併罰而使刑罰過重產生
    不合理之現象一節，在實務運用上應可參考德、日等國之經
    驗，委由學界及實務以補充解釋之方式，發展接續犯之概念
    ，對於合乎「接續犯」或「包括的一罪」之情形，認為構成
    單一之犯罪，以限縮數罪併罰之範圍，用以解決上述問題，
    因此，將施用毒品行為，解釋成屬於集合犯之類型之一，而
    為構成要件之一行為，應無悖於立法者之意思。
４、準此，立法者在施用毒品該系爭構成要件所描述、預設之該
    當行為，本身就具有不斷反覆實施之特性，所以反覆實施施
    用行為，縱然在自然意義上是數個行為，但法律上被總括當
    成或擬制為一個構成要件的集合行為，因此，應在法律上評
    價為一行為，自僅成立一罪。
５、至於公訴意旨固認為被告施用毒品之行為，應屬於「接續犯
    」云云（起訴書認被告係「接續」施用），惟查「集合犯」
    與「接續犯」（接續犯有2類下位類型即「反覆接續犯」及
    「相續接續犯」）之最大區別，厥在於：之所以把集合犯之
    數個舉動當成一個行為，是來自於立法規範本身之擬制及預
    設（反覆實施才是典型的、常態的行為方式），反之，就接
    續犯立法者對此並沒有任何的預設立場，而之所以將數個身
    體舉動當成是一個行為（如接續毆打一人數拳），乃是基於
    競合論的目的考量，而且若是硬是拆成數個行為論以數罪，
    不但有過於矯揉做作不自然，更有可能造成過度評價之虞，
    因此，立法者就施用毒品行為，既已預設擬制其本身具有不
    斷反覆實施之特性，是本件被告施用毒品之行為，自應論以
    「集合犯」，公訴意旨認被告之行為應歸類為「接續犯」，
    應認尚有未洽。
(三)、被告施用、轉讓前持有甲基安非他命之低度行為，均為施用
    及轉讓之高度行為所吸收，均不另論罪。
(四)、按轉讓第二級毒品達淨重10公克者，加重其刑至2分之1，毒
    品危害防制條例第8條第6項、轉讓持有毒品加重其刑之數量
    標準第2條第1項第2款固分別定有明文。然本案尚無證據證
    明被告轉讓毒品予證人甲○○之數量超過10公克，自無從依
    上開規定加重其刑，附此敘明。
(五)、查被告前因傷害案件，經本院於94年4月16日以90年度訴字
    第293號判決判處有期徒刑4月確定（確定日期為91年5月17
    日），繼於91年10月12日執行完畢，有臺灣高等法院被告全
    國前案紀錄表1紙在卷足憑（本院卷第5頁），其於5年內再
    分別故意犯本件有期徒刑以上之罪，均為累犯，應依刑法第
    47 條第1項之規定，就施用毒品及轉讓毒品犯行，分別加重
    其刑。
(六)、被告不符合供出毒品來源減刑之規定：
１、按犯第8條第1項之罪，供出毒品來源，因而破獲者，得減輕
    其刑，毒品危害防制條例第17條固定有明文。
２、被告於警詢時供稱：撥打0000000000號電話，在台南縣鹽水
    鄉東北小吃部向綽號「阿鐘」之男子購買毒品，然警察提示
    案外人洪國欽照片時，被告表示：他不是與我交易之人等情
    （見警卷第4-5頁）；於偵訊時供稱：我撥打0000000000號
    行動電話購買毒品，送毒品的人我叫他「鐘哥」，我電話聯
    絡買毒之人叫「大仔」，是透過「黑人」的介紹才認識「大
    仔」的等語；臺灣嘉義地方法院檢察署檢察官播放洪國欽偵
    訊錄影光碟予被告指認時，被告表示：我沒有辦法指認洪國
    欽與「大仔」是否同一人等情（見偵卷第13-14頁）。是依
    被告警偵訊之供述，並無供出毒品來源之情形。
３、況警方早已因監聽0000000000號電話，並查知被告使用0000
    000000、000000000號電話購買毒品之情事，有通訊監察譯
    文表、臺灣嘉義地方法院檢察署通訊監察書、通訊監察書電
    話附表（見警卷第18-24頁）附卷可參（依卷附之通訊監察
    譯文表所載，警方最早於95年7月19日即已查知使用0000000
    000之人有在販賣毒品）。上開0000000000號電話係以被告
    本人名義申請，並留下000000000號電話為聯絡電話等情，
    有行動電話通聯查詢單可稽（見警卷第25頁）。可見，被告
    購買毒品之情形，應早已為警方所查知。
４、且警方係先於95年8月30日搜索洪國欽住處時，扣得海洛因
    、安非他命等毒品，因而破獲洪國欽，有扣押書、搜索扣押
    筆錄、扣押物品目錄表附卷，亦在被告95年9月5日被警方查
    獲之前。
５、被告於本院96年4月17日審理時，經本院提示警方搜索洪國
    欽之搜索扣押筆錄，被告亦明確表示，洪國欽被抓到與伊無
    關，且伊僅認識「大仔」，並不認識洪國欽（本院卷第56頁
    ）。依此觀之，洪國欽之破獲，純然與被告無涉。
６、綜上，本件難認因被告之供述，因而破獲洪國欽販毒情事，
    被告此部分行為，與上開規定有間，自不得依法減輕其刑，
    是起訴書請求本院依毒品危害防制條例第17條之規定，就被
    告施用毒品及轉讓毒品之犯行，各減輕其刑，應認非無誤會
    ，併此敘明。
(七)、爰審酌被告不思其正值盛年，堪為社會大用之際，卻長期耽
    溺於戕身之物，且前已有施用毒品之紀錄，再度施用，顯見
    其意志不堅，仍未戒絕，自我把持、控制之能力顯然不佳，
    毫無悔改之意，又施用足以導致精神障礙、性格異常，甚至
    造成生命危險之毒品，戕害一己之身體健康，及被告本身既
    有毒癮，明知甲基安非他命具成癮性，服用後會產生依賴性
    、耐藥性，戒解不易，嚴重妨害身心健康，竟仍無償轉讓與
    其弟甲○○施用，助長毒品蔓延於社會，兼衡酌被告係國小
    畢業之智識程度，其轉讓之動機、目的、次數僅1次、對象
    為親弟弟等情狀等一切情狀，分別量處如主文所示之刑，並
    合併定應執行刑，以示懲儆。
(八)、扣案第二級毒品甲基安非他命1包，經憲兵司令部刑事鑑識
    中心鑑定結果，確含第二級毒品甲基安非他命成分，且係被
    告施用之毒品，淨重0. 0769公克（取樣0.0225公克驗析用
    罄，餘0.0544公克），係違禁物，應依毒品危害防制條例第
    18條第1項前段規定，沒收銷燬之；至於前開扣案毒品外包
    裝1個、玻璃球管6支、斜削吸管1支、夾鏈袋2只及水煙斗吸
    食器1組，係被告所有供其施用毒品甲基安非他命所用之物
    ，爰依刑法第38條第1項第2款規定併宣告沒收。
據上論斷，應依刑事訴訟法第299條第1項前段，毒品危害防制條
例第8條第2項、第10條第2項、第18條第1項前段，刑法第11條、
第38條第1項第2款、第51條第5款、第47條第1項，判決如主文。
本案經檢察官陳慧玲到庭執行職務
中　　華　　民　　國　　96　　年　　4　　月　　30 　　日
                  刑事第五庭    審判長  法　官　林信旭
                                        法  官  張道周
                                        法  官  洪嘉蘭
以上正本證明與原本無異。
如不服本判決，應於送達後10日內，向本院提出上訴狀。
中　　華　　民　　國　　96　　年　　4 　　月　　30　　日
                                    　　書記官　吳明蓉
附錄法條：
毒品危害防制條例第8條第2項
轉讓第二級毒品者，處 6 月以上 5 年以下有期徒刑，得併科新
臺幣 70 萬元以下罰金。
毒品危害防制條例第10條第2項
施用第二級毒品者，處 3 年以下有期徒刑。
